【裁判字號】    98,易,3693
【裁判日期】    990503
【裁判案由】    竊盜
【裁判全文】
臺灣臺北地方法院刑事判決              98年度易字第3693號
公  訴  人  臺灣臺北地方法院檢察署檢察官
被      告  甲○○
上列被告因竊盜案件，經檢察官提起公訴（98年度偵字第27436
號），本院判決如下：
    主  文
甲○○無罪。
    理  由
一、公訴意旨略以：被告甲○○意圖為自己不法之所有，於民國
    98年10月18日至同年月21日間某時，前往臺北市○○區○○
    路1 段22號1 樓告訴人乙○○經營之漫畫店內，徒手竊取面
    額為新臺幣12,190元之支票1 紙（發票人為乙○○、付款行
    為永豐銀行蘆洲分行、支票號碼為AB0000000 ）。嗣被告於
    98年11月2 日向金融機構提示支票時，因告訴人已辦理掛失
    止付手續，始查知上情，因認被告涉犯刑法第320 條之竊盜
    罪嫌等語。
二、按犯罪事實應依證據認定之，無證據不得認定其犯罪事實；
    又不能證明被告犯罪者，即應諭知無罪之判決，刑事訴訟法
    第154 條第2 項、第301 條第1 項分別定有明文。再按事實
    之認定，應憑證據，如未能發現相當證據，或證據不足以證
    明，自不能以推測或擬制之方法，為裁判基礎；苟積極證據
    不足為不利於被告事實之認定時，即應為有利於被告之認定
    ；又認定犯罪事實所憑之證據，雖不以直接證據為限，間接
    證據亦包括在內，然而無論直接證據或間接證據，其為訴訟
    上之證明，須於通常一般之人均不致有所懷疑，而得確信其
    為真實之程度者，始得據為有罪之認定，倘其證明尚未達到
    此一程度，而有合理之懷疑存在而無從使事實審法院得有罪
    之確信時，即應由法院為諭知被告無罪之判決，最高法院40
    年臺上字第86號、30年上字第816 號、76年度臺上字第4986
    號判例意旨足資參照。次按刑事訴訟法第161 條已於91年2
    月8 日修正公布，修正後同條第1 項規定：檢察官就被告犯
    罪事實，應負舉證責任，並指出證明之方法。因此，檢察官
    對於起訴之犯罪事實，應負提出證據及說服之實質舉證責任
    。倘其所提出之證據，不足為被告有罪之積極證明，或其闡
    明之證明方法，無從說服法官以形成被告有罪之心證，基於
    無罪推定之原則，自應為被告無罪判決之諭知（最高法院92
    年臺上字第128 號判例亦同此意旨）。
三、公訴人認被告甲○○涉有竊盜罪嫌，無非係以被告供述、告
    訴人乙○○指訴及該支票正反面影本為證。訊據被告堅決否
    認有何竊盜犯行，辯稱：該支票是綽號「小黑」之人積欠賭
    債而用於抵償債務，伊沒有偷該支票等語。
四、經查：
（一）公訴人所指告訴人所有支票於上揭時、地遺失之事實，固
      已提出告訴人之指訴及支票影本為證，然告訴人僅能指出
      被告曾經前往其所開設之漫畫店，並無法確認被告前往時
      間，亦無法確認被告有無於支票失竊當日前往該處，有告
      訴人筆錄在卷可查（偵查卷第19-21 頁），是上開證據僅
      能證明告訴人確有於上開時、地遺失支票之事實，尚難逕
      認被告確有於上開時、地竊取該支票之犯行。
（二）又被告係經由綽號「小黑」之人交付而取得支票，迭據被
      告供述在卷，核其辯解又無何矛盾之處，縱被告無法指出
      「小黑」之詳細年籍資料以供查詢，亦難逕認確無綽號「
      小黑」之人存在，同難據此即認被告確有公訴人所指竊盜
      犯行。
五、綜上所述，本案公訴人所舉證據，尚不能排除合理懷疑，亦
    無法使本院確信被告有公訴人所指竊盜犯行。此外，復查無
    其他積極證據可資證明被告犯竊盜罪，不能證明被告犯罪，
    揆諸首開說明，自應為被告無罪之諭知。至被告是否另涉犯
    贓物罪嫌，則應由檢察官另行究辦，附此敘明。
據上論斷，應依刑事訴訟法第301 條第1 項前段，判決如主文。
本案經檢察官葉惠燕到庭執行職務。
中    華    民    國    99    年    5     月    3     日
                  刑事第七庭  法  官  林勇如
上正本證明與原本無異。
如不服本判決應於收受送達後10日內向本院提出上訴書狀，並應
敘述具體理由；其未敘述上訴理由者，應於上訴期間屆滿後20日
內向本院補提理由書（均須按他造當事人之人數附繕本）「切勿
逕送上級法院」。告訴人或被害人如對於本判決不服者，應具備
理由請求檢察官上訴，其上訴期間之計算係以檢察官收受判決正
本之日期為準。
                              書記官  葉潔如
中    華    民    國    99    年    5     月    3     日

司法院資訊處製作；財團法人民間司法改革基金會備份。
